臺灣新北地方法院刑事判決
111年度訴字第411號
公  訴  人  臺灣新北地方檢察署檢察官
被      告  管元宏



選任辯護人  本院公設辯護人湯明純  
上列被告因違反毒品危害防制條例案件，經檢察官提起公訴（11
1度偵字第1228號），本院判決如下：
    主  文
管元宏共同販賣第二級毒品而混合二種以上之毒品未遂，處有期
徒刑貳年柒月。扣案如附表編號1所示之物沒收銷燬及編號2所示
之物沒收。
    事  實
一、管元宏明知4-甲氧基安非他命、3,4-亞甲基雙氧苯基乙基胺
    丁酮、2-胺基-5-硝基二苯酮各係毒品危害防制條例第2條第
    2項所公告列管之第二級、第三級及第四級毒品，不得販賣
    、持有，竟與真實年籍不詳自稱「張東昇」之成年男子共同
    意圖營利，基於販賣混合二種以上之第二級、第三級、第四
    級毒品之犯意聯絡，由「張東昇」以行動電話連接網際網路
    後，於民國110年11月29日下午5時27分許，在不詳地點，登
    入通訊軟體「Wechat」（微信），以暱稱「時尚健康館」名
    義，傳送「雙北快速抵達 進口1/900。2/3600 3/5500 台制
    全部差一百 高級美酒、舒服開心，硬感的（基本可吃可睡
    ）」之廣告訊息，暗示販售內含第二級毒品4-甲氧基安非他
    命、第三級毒品3,4-亞甲基雙氧苯基乙基胺丁酮、第四級毒
    品2-胺基-5-硝基二苯酮成分之毒品咖啡包訊息予不特定人
    。嗣新北市政府警察局新莊分局（下稱新莊分局）警員朱奕
    安於110年12月2日下午2時49分許，執行網路巡邏勤務發現
    上情，並佯裝暱稱為「PC」之買家以「Wechat」與「張東昇
    」聯繫，2人達成以新臺幣（下同）2,800元價格販賣毒品咖
    啡包6包之合意，並相約於110年12月3日凌晨0時45分許，在
    新北市○○區○○街00號對面交易。嗣管元宏受「張東昇」指示
    騎乘車牌號碼000-0000號普通重型機車前往上開地點，管元
    宏先向警員喬裝之買家收取3,000元後，再將含有上開第二
    級、第三級、第四級毒品成分之毒品咖啡包6包（合計淨重
    ：10.7916公克）交付予警員時，警員旋即表明警察身分，
    於同（3）日凌晨0時48分許當場逮捕管元宏而未遂，並扣得
    如附表編號1、2所示之物。
二、案經新北市政府警察局新莊分局報告臺灣新北地方檢察署檢
    察官偵查起訴。
    理  由
一、關於證據能力之意見：
　　㈠按被告以外之人於審判外之言詞或書面陳述，除法律有規
      定者外，不得作為證據，刑事訴訟法第159條第1項定有明
      文。惟按被告以外之人於審判外之陳述，雖不符合刑事訴
      訟法第159條之1至第159條之4之規定，但經當事人於審判
      程序同意作為證據，法院審酌該言詞陳述或書面陳述作成
      時之情況，認為適當者，亦得為證據。當事人、代理人或
      辯護人於法院調查證據時，知有第159條第1項不得為證據
      之情形，而未於言詞辯論終結前聲明異議者，視為有前項
      之同意，刑事訴訟法第159條之5定有明文。經查，本判決
      下列所引用被告以外之人於審判外所為之言詞或書面陳述
      ，當事人及辯護人於本院審判程序均同意有證據能力（見
      本院卷第155頁），且於審理時迄言詞辯論終結前均未聲
      明異議，本院審酌此審判外陳述之證據資料製作時之情況
      ，並無違法、不當或不宜作為證據之情事，亦無證據證明
      係公務員違背法定程序所取得，以之作為證據應屬適當，
      依前開說明，應均具有證據能力。
　　㈡本判決下列引用之非屬供述證據之書證及物證，並無證據
      證明有出於違法取得之情形，復經本院依法踐行調查程序
      ，自均有證據能力。
二、認定犯罪事實所憑之證據及理由：
　　㈠上揭犯罪事實，業據被告管元宏於偵查中、本院準備程序
      及審理時均坦承不諱（見偵卷第85至87頁、本院卷第85、
      158頁），並有新莊分局搜索扣押筆錄暨扣押物品目錄表
      （見偵卷第35至39頁）、Wechat網路聊天室廣告內容及對
      話內容（見偵卷第51至56頁）、現場照片4張（見偵卷第5
      7至58頁）、扣案物品照片2張（見偵卷第59頁）、被告持
      有手機內之通訊軟體對話內容及與上游微信通話訊息及手
      機內記事本帳本翻拍照片（見偵卷第60至64頁）等件附卷
      可稽。且經警查扣如附表編號1所示之毒品咖啡包6包，經
      檢驗含第二級毒品4-甲氧基安非他命、第三級毒品3,4-亞
      甲基雙氧苯基乙基胺丁酮、第四級毒品2-胺基-5-硝基二
      苯酮成分（詳見附表編號1備註欄所示內容）乙節，亦有
      臺北榮民總醫院111年2月8日北榮毒鑑字第C0000000號毒
      品成分鑑定書1份（見偵卷第113頁）在卷可考。
　　㈡按販賣毒品係違法行為，非可公然為之，且有其獨特之販
      售路線及管道，復無公定價格，容易增減分裝之份量，而
      每次買賣之價量，可能隨時依雙方關係深淺、資力、需求
      量及對行情之認知、來源是否充裕、查緝鬆嚴、購買者被
      查獲時供述購買對象之可能風險之評估等，而異其標準，
      非可一概而論。且毒品交易向為政府查禁森嚴，一經查獲
      ，並對販毒者施以重罰，衡諸常情，倘非有利可圖，殊無
      必要甘冒持有毒品遭查獲、重罰之極大風險，無端親至交
      易處所，或購入大量毒品貯藏，徒招為警偵辦從事毒品販
      賣之風險。查被告於本院審理時陳明：本件為警查獲後，
      為何又繼續販毒？）家裡需要用錢，我沒有生活費等語（
      見本院卷第156頁），衡以被告本件倘無販毒利潤可圖，
      應無必要冒著遭警方查獲之風險，依「張東昇」指示親自
      到上開地點交易毒品咖啡包，足認被告販賣毒品咖啡包之
      行為，主觀上確有營利意圖甚明。
　　㈢綜上所述，被告之任意性自白與事實相符。本案事證明確
      ，被告犯行洵堪認定，應依法論科。
三、論罪科刑之法律適用：
　　㈠按毒品危害防制條例第9條第3項規定「犯前五條之罪而混
      合二種以上之毒品者，適用其中最高級別毒品之法定刑，
      並加重其刑至二分之一。」揆諸其立法意旨，乃在依目前
      毒品查緝實務，施用混合毒品之型態日益繁多、成分複雜
      ，施用後所造成之危險性及致死率均高於施用單一種類，
      為加強遏止混合毒品之擴散，爰增訂之。且本項係屬分則
      之加重，為另一獨立之犯罪型態，如其混合二種以上毒品
      屬不同級別，應依最高級別毒品所定之法定刑，並加重其
      刑至二分之一；如屬同一級別者，因無從比較高低級別，
      則依各該級別毒品所定之法定刑，加重其刑至二分之一。
      準此，本罪著重在規定行為人所販賣之毒品種類是否為混
      合型毒品（最高法院111年度台上字第2431號判決意旨參
      照）。查本案4-甲氧基安非他命、3,4-亞甲基雙氧苯基乙
      基胺丁酮、2-胺基-5-硝基二苯酮各係毒品危害防制條例
      第2條第2項第2款、第3款、第4款所列管之第二級毒品、
      第三級毒品、第四級毒品，而扣案如附表編號1所示之毒
      品咖啡包6包均混合上開三種不同級別之第二級毒品、第
      三級毒品、第四級毒品，且經摻雜、調合而置於同一包裝
      袋內，並作為沖泡飲品販售，自符合販賣第二級毒品、第
      三級毒品、第四級毒品而混合二種以上毒品罪之要件。
　　㈡次按銷售毒品之型態日新月異，尤以現今網際網路發達，
      透過電子媒體或網路方式宣傳販毒之訊息，使毒品之散布
      更為迅速，依一般社會通念，其惡性已對於販賣毒品罪所
      要保護整體國民身心健康之法益，形成直接危險，自得認
      開始實行足以與販賣毒品罪構成要件之實現具有必要關聯
      性之行為，已達著手販賣階段（最高法院109年度台上大
      字第4861號裁定意旨參照）。次按刑事偵查技術上所謂之
      「釣魚」，係指對於原已犯罪或具有犯罪故意之人，以設
      計引誘之方式，迎合其要求，使其暴露犯罪事證，再加以
      逮捕或偵辦者而言；則行為人如原即有販賣毒品營利之犯
      意，雖因經警設計誘捕，致實際上不能完成毒品交易，然
      因其原即具有販賣毒品之意思，客觀上又已著手於販賣行
      為，仍應論以販賣毒品未遂罪(最高法院102年度台上字第
      3427號判決意旨參照)。本件被告與「張東昇」共同意圖
      營利，基於販賣混合二種以上之第二級、第三級、第四級
      毒品之犯意聯絡，在通訊軟體「Wechat」（微信）傳送上
      開販賣毒品咖啡包之廣告訊息，使不特定人瀏覽該訊息後
      得自行透過「Wechat」與「張東昇」聯繫購買毒品事宜，
      再由被告依「張東昇」指示至約定地點交付毒品予買家，
      依上開說明，被告所為已達著手販賣毒品之階段，且警方
      符合「誘捕偵查」之情形，然因警員無實際買受毒品之真
      意，被告事實上不能真正完成買賣，故僅能論以販賣未遂
      。
　　㈢按刑法總則之加重，係概括性之規定，適用於所有罪名；
      刑法分則之加重，乃就犯罪類型變更之個別犯罪行為予以
      加重，而為另一獨立罪名。亦即，罪名的法定本刑，不因
      總則加重而提高，然分則加重，則提高各罪之法定本刑（
      最高法院109年度台非字第60號判決意旨參照）。核被告
      販賣混合上開三種第二級、第三級、第四級毒品成分之咖
      啡包而未得逞之行為，係犯毒品危害防制條例第9條第3項
      、第4條第6項、第2項之販賣第二級毒品而混合二種以上
      之毒品未遂罪。此規定係屬刑法分則之加重，為另一獨立
      之犯罪型態，並非刑法總則之加重。至起訴書認被告係犯
      毒品危害防制條例第4條第6項、第2項、第3項、第4項之
      販賣第二級、第三級、第四級毒品未遂罪，被告以一行為
      觸犯數罪名，為想像競合，請從一重之販賣第二級毒品未
      遂罪嫌論處，另請依同條例第9條第3項規定加重其刑等語
      ，係認上開條例第9條第3項屬於刑法總則之加重，容有誤
      會，惟公訴人已於本院審理時陳明應變更法條論以毒品危
      害防制條例第9條第3項販賣混合二種以上第三級毒品罪，
      並經被告及辯護人就此進行辯論，本院自無庸再諭知應變
      更起訴法條。又被告意圖販賣而持有第二級毒品之低度行
      為，應為販賣第二級毒品而混合二種以上之毒品未遂之高
      度行為所吸收，不另論罪。
　　㈣被告與「張東昇」就本件犯行間，有犯意聯絡及行為分擔
      ，為共同正犯。
　　㈤刑之加重及減輕事由：
　　　⒈被告販賣第二級毒品而混合二種以上之毒品未遂行為，
        依毒品危害防制條例第9條第3項規定，應依同條例第4
        條第2項販賣第二級毒品罪之法定刑，加重其刑。
　　　⒉被告雖已著手販賣第二級毒品而混合二種以上毒品之行
        為，惟如前所述，因喬裝買家之警員實無購買毒品真意
        ，事實上不能真正完成買賣毒品行為，是被告犯罪尚屬
        未遂，衡其情節較既遂犯為輕，爰依刑法第25條第2項
        規定，按既遂犯之刑減輕之。
　　　⒊按犯毒品危害防制條例第4條至第8條之罪於偵查及歷次
        審判中均自白者，減輕其刑，同條例第17條第2項定有
        明文。查被告於偵查、本院準備程序及審理中均自白前
        開販賣第二級毒品而混合二種以上之毒品未遂之犯行，
        應依毒品危害防制條例第17條第2項規定減輕其刑，並
        依刑法第70條、第71條第1項規定先加後遞減之。
　　　⒋被告之辯護人雖主張：張東昇曾於110年10月13日，以微
        信「時尚健康館」與本案相同之暱稱刊登販售毒品訊息
        ，經警查獲其涉犯販賣含第三級毒品成分之毒品咖啡包
        未遂犯行，業經臺灣新北地方檢察署檢察官以110年度
        偵字第43760號追加起訴，可認被告於本案對張東昇之
        指證應非虛妄，本案因檢警未積極偵查，致未能查獲毒
        品上游之不利益，實不宜由被告負擔云云。惟按犯毒品
        危害防制條例第4條至第8條、第10條或第11條之罪，供
        出毒品來源，因而查獲其他正犯或共犯者，減輕或免除
        其刑，同條例第17條第1項固有明文。然查本院函詢新
        莊分局被告是否供出毒品來源「張東昇」，因而查獲其
        他正犯或共犯乙節，嗣經新莊分局函覆檢送本院之職務
        報告略以：本案被告所提供之對話紀錄使用者無法確認
        為上游張東昇所使用，且被告所述之交易地點未有監視
        器畫面可供調閱，故本案無法續行追查等情，此有新莊
        分局111年8月28日新北警莊刑字第111406141號函在卷
        可憑（見本院卷第121至127頁）。是以，本件警方係因
        上揭事由而無法續行追查本案，故難認本案警方有未積
        極偵查之情事。是被告於偵查中雖供出毒品來源「張東
        昇」，然警方並未因而查獲其他正犯或共犯，自與毒品
        危害防制條例第17條第1項規定之要件不符。是被告之
        辯護人上開所辯，尚難憑採。
　　　⒌被告不適用刑法第59條之規定：
        刑法第59條規定：「犯罪之情狀顯可憫恕，認科以最低
        度刑仍嫌過重，得酌量減輕其刑。」該條所謂「犯罪之
        情狀可憫恕」，本係指審酌刑法第57條各款所列事項以
        及其他一切與犯罪有關之情狀之結果，認其犯罪足堪憫
        恕者而言，必須犯罪另有特殊之原因與環境等，因在客
        觀上顯然足以引起一般同情，認為縱予宣告法定最低度
        刑猶嫌過重者，始有其適用。至於犯罪情節輕微及犯後
        坦承犯行等，僅可為法定刑內從輕科刑之標準，不得據
        為酌量減輕之理由。本件被告販賣第二級毒品而混合2
        種之毒品未遂之行為，具有戕害他人身心健康之危險性
        ，並危害社會秩序，其犯罪並無特殊之原因與環境，不
        足以引起一般同情，而無顯可憫恕之處，況被告本件犯
        行依刑法第25條第2項及毒品危害防制條例第17條第2項
        規定遞減輕其刑後，亦無縱予宣告最低度刑猶嫌過重之
        情形。是本案尚無刑法第59條之適用餘地。從而，被告
        之辯護人以被告並非主要販售之人，僅依「張東昇」指
        示送交毒品咖啡包，犯罪情節較輕，且犯後態度亦佳，
        請求依刑法第59條規定酌減其刑云云，依上開說明，並
        無理由。
　　㈥爰審酌被告明知政府嚴令查緝毒品，竟販賣第二級毒品而
      混合二種以上之毒品以牟取利益，對於國民身心健康造成
      潛在傷害，惟被告於偵查、本院準備程序及審理中均坦承
      犯行，頗知悔悟，態度尚稱良好，兼衡被告僅販賣如附表
      編號1所示之毒品咖啡包6包（毛重15.3321公克），數量
      非鉅，犯罪情狀尚屬輕微，且被告未及售出即遭查獲，犯
      罪所生損害尚未擴大，暨被告自陳高職畢業，現在無業，
      經濟狀況勉持等語（見本院卷第159頁）等一切情狀，量
      處如主文所示之刑。
四、沒收部分：
  ㈠違禁物：
　　扣案如附表編號1所示之毒品咖啡包6包，經檢驗含有第二級
    毒品4-甲氧基安非他命等毒品成分（詳如附表編號1「備註
    」欄所載），係被告持以販賣之物，均應依毒品危害防制條
    例第18條第1項前段規定，宣告沒收銷燬之；而前開咖啡包
    之包裝袋6只，因與其上所殘留之毒品難以析離，且無析離
    之實益與必要，應視同毒品，一併依上開規定宣告沒收銷燬
    ，至送驗耗損部分皆因已滅失，爰不另宣告沒收銷燬。
  ㈡犯罪工具：
　　按毒品危害防制條例第19條第1項規定：「犯第4條至第9條
    、第12條、第13條或第14條第1項、第2項之罪者，其供犯罪
    所用之物，不問屬於犯罪行為人與否，均沒收之。」查扣案
    如附表編號2之手機，為被告與「張東昇」聯絡指示其與佯
    裝買家之警員見面交易毒品咖啡包所用之物，業經被告供明
    在卷（見本院卷第153頁），不問屬於犯罪行為人與否，應
    依毒品危害防制條例第19條第1項規定宣告沒收。
本案由檢察官楊唯宏提起公訴、經檢察官方心瑜到庭執行職務。
中　　華　　民　　國　　111 　年　　9 　　月　　15　　日
              刑事第六庭 審判長法  官  樊季康

                               法  官  葉逸如

                               法  官  楊展庚
以上正本證明與原本無異。
如不服本判決，應於判決送達後20日內敘明上訴理由，向本院提
出上訴狀 (應附繕本) ，上訴於臺灣高等法院。其未敘述上訴理
由者，應於上訴期間屆滿後20日內向本院補提理由書「切勿逕送
上級法院」。
                                書記官　王宏宇
中　　華　　民　　國　　111 　年　　9 　　月　　15　　日
附錄論罪科刑法條：
毒品危害防制條例第4條
製造、運輸、販賣第一級毒品者，處死刑或無期徒刑；處無期徒
刑者，得併科新臺幣3千萬元以下罰金。
製造、運輸、販賣第二級毒品者，處無期徒刑或10年以上有期徒
刑，得併科新臺幣1千5百萬元以下罰金。
製造、運輸、販賣第三級毒品者，處7年以上有期徒刑，得併科
新臺幣1千萬元以下罰金。
製造、運輸、販賣第四級毒品者，處5年以上12年以下有期徒刑
，得併科新臺幣5百萬元以下罰金。
製造、運輸、販賣專供製造或施用毒品之器具者，處1年以上7年
以下有期徒刑，得併科新臺幣1百50萬元以下罰金。
前五項之未遂犯罰之。
附表：
編號 扣案物名稱及數量 備  註 1 毒品咖啡包6包（含包裝袋6只，毛重15.3321公克，檢驗取樣0.2544公克，驗餘重量10.5372公克） ⒈臺北榮民總醫院111年2月8日北榮毒鑑字第C0000000號毒品成分鑑定書（見偵卷第113頁）： ①證物外觀：狗狗幣圖案黑色包裝袋内含灰褐色粉末6包。 ②結果判定：檢出①第二級毒品4-甲氧基安非他命(4-Methoxyamphetamine、PMA)、 ②第三級毒品3,4-亞甲基雙氧笨基乙基胺丁酮(Eutylone、bk-BBDB)、 ③第四級毒品2-胺基-5-硝基二苯酮(2-Amino-5-nitrobenzophenone) 成分。 2 IPHONE XS廠牌手機1支（含門號0000000000號SIM卡1張，IMEI：000000000000000，顏色：玻瑰金） 該手機係被告所有，供本件販賣毒品咖啡包所用之聯絡工具，應依毒品危害防制條例第19條第1項之規定宣告沒收。